【裁判字號】    98,抗,129
【裁判日期】    980227
【裁判案由】    聲請定其應執行刑
【裁判全文】
臺灣高等法院刑事裁定                   98年度抗字第129號
抗  告  人
即 受刑 人  甲○○
上列抗告人因定應執行刑案件，不服臺灣桃園地方法院98年度聲
字第130號，中華民國98年1月12日第一審裁定（聲請案號：臺灣
桃園地方法院檢察署98年度執聲字第50號），提起抗告，本院裁
定如下：
    主  文
抗告駁回。
    理  由
一、原裁定意旨略以：抗告人即受刑人甲○○因犯賭博案件，經
    臺灣桃園地方法院先後判處如附表所示之刑，均經分別確定
    在案。茲審核檢察官聲請定其應執行之刑為正當，爰依刑事
    訴訟法第477條第 1項、刑法第53條、第51條第5款，裁定其
    應執行有期徒刑10月等語。
二、抗告意旨略以：原裁定將抗告人所受臺灣桃園地方法院97年
    度桃簡字第2311號、97年度桃簡字第2686號、97年度桃簡字
    第2649號刑事判決予以併合後定應執行刑，固屬無疑，惟其
    中97年度桃簡字第2311號刑事判決早經易科罰金執行完畢，
    原裁定仍予併合處罰，即有未洽。又司法院大法官會議第36
    6號解釋，係因各罪均受6月以下有期徒刑之宣告，依刑法第
    41條規定，本均得易科罰金以代處罰，惟因合併定應執行刑
    之結果，致均不得易科罰金，而認對人民自由權利造成不必
    要之限制，與憲法第23條規定不符，故要求檢討，而民國90
    年修正之刑法第41條，即應乎該解釋而為修正，惟94年2 月
    之修正，回復到90年修正前之結果，完全違背個案正義及權
    衡原則。因抗告人所犯各罪，即均受6月以下有期徒刑之宣
    告，是原裁定不得易科罰金，有背離法律精神而與法不合。
    又抗告人係輕度肢障人士，因經營彩券行生意不佳，幾無法
    生活，不得已方為本案之賭博行為，惟經此番教訓，當知所
    警惕不致再犯，原裁定未慮及此，予以定應執行刑，致抗告
    人可能因刑期之執行而家破人亡、流離失所，原裁定顯亦失
    衡。爰請撤銷原裁定，另為准予易科罰金之裁定云云。
三、按裁判確定前犯數罪者，併合處罰之。又數罪併罰，有二裁
    判以上者，依刑法第51條之規定，定其應執行之刑。刑法第
    50條、第53條分別定有明文。被告犯應併合處罰之數罪，經
    法院以判決或裁定定其數罪之應執行刑確定者，該數罪是否
    執行完畢，均係以所定之應執行刑全部執行完畢為斷。其在
    定應執行刑之前已先執行之有期徒刑之罪，因嗣後與他罪合
    併定應執行刑，而由檢察官換發執行指揮書執行應執行刑，
    其前已執行之有期徒刑部分，僅應予扣除，該罪宣告之刑不
    能認為已執行完畢。亦即若僅數罪中之一罪所宣告之刑執行
    完畢，而數罪合併所定應執行之刑尚未執行完畢，應認為執
    行未完畢（最高法院93年台非字第298 號裁定意旨、78年度
    第2次刑事庭會議決議意旨參照）。
四、查本件抗告人所犯如附表所示之罪，犯罪時間均在附表編號
    1所示之罪判決確定日（即97年9月15日）以前，合於數罪併
    罰之要件，自應依刑法第53條規定定其應執行刑。雖抗告人
    所犯如附表編號 1所示之罪，已於97年11月19日執行易科罰
    金結案，惟其所犯如附表編號 2、3、4所示之罪尚未執行完
    畢，有本院被告前案紀錄表在卷可稽，抗告人既有他罪尚未
    執行完畢，揆諸上揭說明，自應依刑法第53條規定定其應執
    行之刑，在所定應執行之刑執行完結前，上開各罪均不得謂
    已執行完畢。至於已執行部分自不能重複執行，及已易科罰
    金部分如何折刑期，應由檢察官於指揮執行時依職權認定折
    抵之，此與定應執行之刑之裁定無涉。又抗告人謂其犯如附
    表所示各罪，本均得易科罰金，惟因合併定應執行刑，致均
    不得易科罰金，並援引司法院釋字第366 號之解釋意旨為依
    據。然查，司法院釋字第366號解釋於83年9月30日公告後，
    刑法第41條第2項固於90年1月10日修正為：「併合處罰之數
    罪，均有前項情形，其應執行之刑逾6 月者，亦同」，惟該
    條項復於94年2月2日修正為：「前項規定於數罪併罰，其應
    執行之刑未逾6月者，亦適用之」，並於95年7月1 日施行，
    其理由為：「90年1月10日公布修正之第2項，係為配合司法
    院大法官釋字第366號解釋，而增訂之規定。按學理上雖有
    『法定刑』、『處斷刑』、『宣告刑』、『執行刑』等區別
    ，惟第1項所謂受6個月以下有期徒刑或拘役之『宣告』，基
    於易科罰金應否採行，專屬刑罰之執行技術問題，應指最終
    應執行之刑之宣告而言，而非指學理所謂『宣告刑』。數罪
    併罰之各罪，雖均得合於第1 項之要件，惟因其最終應執行
    之刑之宣告，已逾6 個月者，其所應執行之自由刑，既非短
    期自由刑，自無採用易科罰金之轉向處分之理由。例如，行
    為人所犯10罪，各宣告有期徒刑5 個月，數罪併罰合併宣告
    應執行之刑為4 年，其所應執行之刑，既非短期自由刑，如
    仍許其易科罰金，實已扭曲易科罰金制度之精神。爰刪除本
    項之規定，以符易科罰金制度之本旨。」而抗告人所犯如附
    表所示各罪，犯罪日期係介於97年5月至8月之間，均在94年
    2月2日修正公布、95年7月1日施行之刑法第41條第2 項之後
    ，自應適用現行法規定以為定應執行刑是否准許易科罰金之
    準據，是抗告意旨所陳與法律規定及立法意旨不符，自屬不
    應准許。綜上，原裁定經核並無不合，抗告人執上開抗告意
    旨指摘原裁定不當，難認有理由，應予駁回。
五、據上論結，應依刑事訴訟法第412條，裁定如主文。
中    華    民    國    98    年    2     月    27    日
                  刑事第十三庭  審判長法  官 曾德水
                                      法  官 陳恆寬
                                      法  官 趙文卿
以上正本證明與原本無異。
不得再抗告。
                                      書記官 葉金發
中    華    民    國    98    年    3     月    2     日


司法院資訊處製作；財團法人民間司法改革基金會備份。
